【裁判字號】    90,台上,1638
【裁判日期】    900322
【裁判案由】    違反毒品危害防制條例
【裁判全文】
最高法院刑事判決                                九十年度台上字第一六三八號
    上  訴  人  甲○○
右上訴人因違反毒品危害防制條例案件，不服台灣高等法院台南分院中華民國八十九
年十一月二十二日第二審更審判決（八十九年度上更(一)字第三八一號，起訴案號：台
灣台南地方法院檢察署八十八年度偵字第一○六二五號），提起上訴，本院判決如左
：
    主  文
原判決撤銷，發回台灣高等法院台南分院。
    理  由
本件原判決認定上訴人甲○○與劉楊炫慧（檢察官另案偵辦）意圖營利，共同基於販
賣第一級毒品海洛因之概括犯意，於民國八十八年五月初，先由上訴人與吳友欽以上
訴人所有之00－0000000轉六六九號電話秘書呼叫器及電話聯絡談妥交易之
時間、地點及價格後，推由劉楊炫慧攜帶海洛因乙包（重壹錢），至高雄市光華國中
圍牆旁售予吳友欽，得款新台幣（下同）二萬元。嗣上訴人於八十八年八月二十三日
晚上八時三十分許，在高雄市○○路十五號七樓之一租屋處，為警查獲扣得其所有供
販賣用之毒品海洛因一大包又一小包（合計驗餘淨重三十三點九四公克，純質淨重二
○點一四公克）及呼叫器一個等情。因而撤銷第一審論處上訴人共同連續販賣第一級
毒品罪刑之判決，改判論處其共同販賣第一級毒品罪刑，固非無見。
惟查：(一)、審理事實之法院對於被告有利及不利之證據，應一律注意，詳為調查，綜
合全案證據資料，本於經驗法則以定其取捨，並將取捨證據及得心證之理由於判決內
詳為說明。故證據雖已調查，而尚有其他部分並未調查，仍難遽為被告有利或不利之
認定；如有應調查之證據未予調查，率行判決，其判決當然為違背法令。上訴人始終
否認有上開犯行，而證人吳友欽雖曾供述向一位綽號「阿龍」之人購買毒品海洛因，
並謂「阿龍」即上訴人；但其於原審調查時稱其開始打電話給上訴人約在（八十八年
）七、八月間。再被訊以「你不是在八十八年的五月間就有與被告聯絡過？」；答稱
「五月間沒有聯絡，是在七、八月間才聯絡上的」等語（原審卷第七十一頁、七十二
頁）。如果無訛，上訴人如何能於八十八年五月初即以電話與吳友欽聯絡而販賣第一
級毒品海洛因？實情如何？原審未予究明釐清，即採吳友欽部分證詞為上訴人論罪證
據之一，認定上訴人於八十八年五月初以00－0000000轉六六九號電話秘書
呼叫器及電話與吳友欽聯絡交易海洛因，尚嫌速斷，其審理猶有未盡。又上訴人於警
訊時供稱被查扣之海洛因係供其自己吸用等語（台南縣警察局警刑少字第三二七四四
號警卷第一頁背面）。原判決事實欄認定記載扣案之海洛因係上訴人供販賣所用，並
以之為上訴人販賣第一級毒品海洛因論罪之佐證，但未敘明憑以認定其如何係上訴人
供販賣用之依據及理由，亦有可議。(二)、除刑事訴訟法有特別規定外，已受請求之事
項未予判決，或未受請求之事項予以判決者，其判決當然違背法令，刑事訴訟法第三
百七十九條第十二款規定甚明。公訴意旨指上訴人於八十八年五月初及五月中旬分別
以二萬元及一萬八千元之價格，各販賣一包海洛因予吳友欽。第一審判決亦認定上訴
人有該二次犯行，惟原判決對於上訴人被訴於八十八年五月中旬販賣一萬八千元之海
洛因予吳友欽部分，未予調查論述，亦未說明應為如何之判決，難謂無已受請求之事
項而未予判決之違法。上訴意旨指摘原判決不當，尚非全無理由，應認仍有撤銷發回
更審之原因。又原判決理由三說明不另為無罪之諭知部分，基於審判不可分之原則，
併予發回，附此敘明。
據上論結，應依刑事訴訟法第三百九十七條、第四百零一條，判決如主文。
中      華      民      國     九十     年      三      月    二十二    日
                              最高法院刑事第四庭
                                  審判長法官  董  明  霈
                                        法官  丁  錦  清
                                        法官  林  茂  雄
                                        法官  王  居  財
                                        法官  張  祺  祥
      右正本證明與原本無異
                                              書  記  官
中      華      民      國     九十     年      三      月    二十八    日


司法院資訊處製作；財團法人民間司法改革基金會備份。
